---
title: 'Proyecto de Visualización: Conflict Data'
author: "Tomás Tristán Romero"
date: "Enero 2025"
output:
  html_document:
    highlight: default
    number_sections: yes
    theme: cosmo
    toc: yes
    toc_depth: 2
  word_document: default
  pdf_document:
    highlight: pygments
    toc: yes
    number_sections: yes
    latex_engine: xelatex
    extra_dependencies: ["babel", "setspace"]
lang: "es-ES"
---

# Carga de datos y exploración inicial

```{r, echo=FALSE, warning=FALSE, message=FALSE}
data <- read.csv("deaths-in-armed news v2.csv")
colnames(data) <- c('Entity', 'Year', 'Unilateral', 'Noestatal', 'Intraestatal', 'Extrasistémica', 'Interestatal')
summary(data)
head(data)
data <- subset(data, select = -Extrasistémica)
```

El dataset viene descrito por las siguientes variables:

+ Región (Entity): región del mundo. Toma los valores: Africa, Americas, Asia and Oceania, Europe, Middle East y World. 
+ Año (Year): desde 1989 hasta 2023.
+ Unilateral (One-sided violence): número de muertes por "one-sided violence", es decir, uso de fuerza armada por el gobierno de un estado o un grupo formalmente organizado contra civiles que resulta en al menos 25 muertes.
+ Noestatal (Non-state): número de muertes por "non-state conflict", es decir, uso de fuerza armada entre dos grupos organizados, en los que ninguno es el gobierno de un estado con al menos 25 muertes en batalla.
+ Intraestatal (Intrastate): número de muertes por conflicto intraestatal, es decir, entre un gobierno y un partido no gubernamental, sin interferencia de otros países.
+ Extrasistémica (Extrasystemic): número de muertes por conflicto extrasistmético, es decir, entre un estado y un grupo no estatal fuera de su propio territorio.
+ Interestatal (Interstate): número de muertes por conflicto interestatal, es decir, entre dos o más gobiernos. 

# Cantidad de muertes en el mundo por año

```{r, echo=FALSE, warning=FALSE, message=FALSE}
library(tidyr)
library(plotly)
library(extrafont)

data_summary <- data %>%
  group_by(Year) %>%
  summarise(
    Unilateral = sum(Unilateral, na.rm = TRUE),
    Noestatal = sum(Noestatal, na.rm = TRUE),
    Intraestatal = sum(Intraestatal, na.rm = TRUE),
    Interestatal = sum(Interestatal, na.rm = TRUE)
  )

data_long <- tidyr::pivot_longer(
  data_summary,
  cols = -Year,
  names_to = "Conflict_Type",
  values_to = "Deaths"
)

fig <- plot_ly(
  data = data_long,
  x = ~Year,
  y = ~Deaths,
  type = 'bar',
  mode = 'lines+markers',
  color = ~Conflict_Type,
  hoverinfo = "text",
  text = ~paste("Año:", Year, "<br>Muertes:", Deaths, "<br>Tipo de Conflicto:", Conflict_Type)
)

fig <- fig %>%
  layout(
    barmode = 'stack',
    title = "Muertes por Año en Diferentes Tipos de Conflictos",
    xaxis = list(title = "Año"),
    yaxis = list(title = "Muertes"),
    font  = list(family= "Corbel",
                  size = 15,
                  color= "#2F4F4F",
                  variant="small-caps"),
    margin = list(t = 100, r = 100, l = 100, b = 100)
  )

fig
```

# Conflictos por año y región del mundo

```{r, echo=FALSE, warning=FALSE, message=FALSE}
data_long <- data %>%
  pivot_longer(
    cols = -c(Year, Entity),
    names_to = "Conflict_Type",
    values_to = "Deaths"
  )

traces <- list()
for (region in unique(data_long$Entity)) {
  for (conflict in unique(data_long$Conflict_Type)) {
    trace <- list(
      x = data_long$Year[data_long$Entity == region & data_long$Conflict_Type == conflict],
      y = data_long$Deaths[data_long$Entity == region & data_long$Conflict_Type == conflict],
      type = 'scatter',
      mode = 'lines+markers',
      name = paste(region, "-", conflict),
      visible = ifelse(region == unique(data_long$Entity)[1], TRUE, FALSE)
    )
    traces <- append(traces, list(trace))
  }
}

fig <- plot_ly()
for (trace in traces) {
  fig <- fig %>% add_trace(x = trace$x, y = trace$y, type = trace$type, mode = trace$mode,
                           name = trace$name, visible = trace$visible)
}

buttons <- lapply(unique(data_long$Entity), function(region) {
  visible <- rep(FALSE, length(traces))
  for (i in seq_along(traces)) {
    if (grepl(region, traces[[i]]$name)) {
      visible[i] <- TRUE
    }
  }
  list(
    method = "update",
    args = list(list(visible = visible), list(title = paste("Región seleccionada:", region))),
    label = region
  )
})

all_visible <- rep(TRUE, length(traces))
buttons <- append(
  list(list(
    method = "update",
    args = list(list(visible = all_visible), list(title = "Todas las Regiones")),
    label = "Todas las Regiones"
  )),
  buttons
)

fig <- fig %>%
  layout(
    title = "Evolución de Muertes por Tipo de Conflicto en Diferentes Regiones",
    xaxis = list(title = "Año"),
    yaxis = list(title = "Muertes"),
    font  = list(family= "Corbel",
              size = 15,
              color= "#2F4F4F"),
    updatemenus = list(
      list(
        type = "dropdown",
        buttons = buttons,
        x = 1.25,
        xanchor = 'right',
        y = 1.1
      )
    ),
    margin = list(t = 100, r = 150, l = 100, b = 100)
  )

fig

```



